臺灣臺中地方法院民事裁定
111年度消債職聲免字第5號
聲請人(即   
債務人)     萬治華  

代  理  人  楊永吉律師（法扶）
相對人(即   
債權人)     永豐商業銀行股份有限公司

法定代理人  陳嘉賢  
代  理  人  蘇容華  
相對人(即   
債權人)     台新國際商業銀行股份有限公司

法定代理人  尚瑞強  


相對人(即   
債權人)     華泰商業銀行股份有限公司


法定代理人  賴昭銑  


相對人(即   
債權人)     聯邦商業銀行股份有限公司


法定代理人  李憲章  
代  理  人  張義育  
相對人(即   
債權人)     元大國際資產管理股份有限公司


法定代理人  宋耀明  
相對人(即   
債權人)     富邦資產管理股份有限公司

法定代理人  程耀輝  


相對人(即   
債權人)     台新資產管理股份有限公司

法定代理人  吳統雄  


相對人(即   
債權人)     勞動部勞工保險局

代  表  人  鄧明斌  
上列當事人因債務人萬治華聲請消費者債務清理事件，本院裁定
如下：
    主    文
債務人萬治華應予免責。
    理    由
一、按法院為終止或終結清算程序之裁定確定後，除別有規定外
    ，應以裁定免除債務人之債務，消費者債務清理條例第132
    條定有明文。而法院裁定開始清算程序後，債務人有薪資、
    執行業務所得或其他固定收入，扣除自己及依法應受其扶養
    者所必要生活費用之數額後仍有餘額，而普通債權人之分配
    總額低於債務人聲請清算前二年間，可處分所得扣除自己及
    依法應受其扶養者所必要生活費用之數額者，法院應為不免
    責之裁定。但債務人證明經普通債權人全體同意者，不在此
    限；債務人有下列各款情形之一者，法院應為不免責之裁定
    。但債務人證明經普通債權人全體同意者，不在此限：於
    七年內曾依破產法或本條例規定受免責。隱匿、毀損應屬
    清算財團之財產，或為其他不利於債權人之處分。捏造債
    務或承認不真實之債務。聲請清算前二年內，因消費奢侈
    商品或服務、賭博或其他投機行為，所支出之總額逾該期間
    可處分所得扣除自己及依法應受其扶養者所必要生活費用之
    半數，或所負債務之總額逾聲請清算時無擔保及無優先權債
    務之半數，而生開始清算之原因。於清算聲請前一年內，
    已有清算之原因，而隱瞞其事實，使他人與之為交易致生損
    害。明知已有清算原因之事實，非基於本人之義務，而以
    特別利於債權人中之一人或數人為目的，提供擔保或消滅債
    務。隱匿、毀棄、偽造或變造帳簿或其他會計文件之全部
    或一部，致其財產之狀況不真確。故意於財產及收入狀況
    說明書為不實之記載，或有其他故意違反本條例所定義務之
    行為。同條例第133條、134條有明文規定。是故，法院為終
    止或終結清算程序之裁定確定後，除有消費者債務清理條例
    第133條、134條各款所定之情形者，法院應為不免責之裁定
    外，法院即應以裁定免除債務人之債務。
二、債務人萬治華（下稱債務人）前於民國109年3月9日經本院
    裁定開始更生，因無法提出更生方案，債務人請求改行清算
    程序，本院於109年11月4日以109年度消債清字第87號裁定
    開始清算程序。嗣經本院司法事務官執行清算，於111年1月
    10日以109年度司執消債清字第77號裁定終結本件清算程序
    ，並經確定，此有本院109年度消債清字第87號、109年度司
    執消債清字第77號等民事裁定、債權表、資產表及相關卷證
    可憑。是依首揭規定，本院應依職權裁定債務人是否免責，
    經本院詢問全體無擔保債權人，對於債務人是否應予免責乙
    節表示意見，債權人均未表示同意債務人免責。
三、經查：
  ㈠債務人不具消債條例第133條之說明：
  ⒈債務人前於108年11月7日因心臟問題在中國醫藥大學附設醫
    院開刀，然未能完全恢復，領有極重度之身心障礙證明，有
    診斷證明書、中華民國身心障礙證明在卷可稽。而債務人勞
    保投保記錄自107年4月後即無投保記錄，稅務電子閘門資料
    亦顯示其無所得，債務人提出之郵局、合作金庫銀行、興展
    銀行交易明細及存摺內頁亦未見有固定薪資收入。衡以債務
    人既因心臟問題領有極重度之身心障礙證明，身體狀況難以
    負荷一般工作，亦屬合理，顧債務人主張其自心臟開刀之後
    即無工作而無固定收入，生活費均由其配偶支應等語，應可
    採信。另債務人在110年6月4日領有紓困補助2萬元，亦有臺
    中市政府社會局函文及債務人郵局帳務內頁影本附卷可按。
    綜上，債務人於開始清算至清算完結之收入合計為2萬元。
　⒉而債務人於裁定開始清算起即109年11月4日起迄至清算完結1
    11年1月10日止，其主張每月必要生活費用為7,000元，已低
    於依109、110年度臺中市最低生活費公告金額14,596元乘以
    1.2倍之每月17,516元，應可採信。自裁定開始清算至清算
    完結約14個月又6日，計算至14個月時總額已達98,000元，
    超過上開債務人之收入，是債務人於法院裁定開始清算後，
    其收入扣除支出既無餘額，當不具消債條例第133條所定之
    應不免責事由甚明。
  ㈡債務人不具消債條例第134條之說明：
    債權人富邦資產管理股份有限公司具狀表示債務人每月尚有
    收入28,000元左右，扣除必要生活費尚有餘額，不符合消債
    條例第133條免則事由等語。然此金額係依照債務人聲請更
    生時之說明，查債務人更生之聲請狀於108年11月4日遞送本
    院，有收文章可資佐證，當時尚未發生前述心臟問題開刀之
    情事，之後債務人因心臟問題無工作，業經本院認定如前，
    自不能因先前尚有收入，即推斷債務人於清算期間亦有固定
    薪資收入。另其餘債權人雖均未同意免責，然並未具體主張
    債務人有何消債條例第134條之事由，亦未提出相關證據。
    各債權人既均未提出債務人其他具有消債條例第134條不應
    免責事由之事證，本院亦未查得債務人具有消債條例第134
    條各款所列不應免責之情形，自無從認定債務人具有消債條
    例第134條所定之不免責事由。
四、綜上所述，本件清算程序既經依法終結確定，本院復查無債
    務人具消債條例第133條、第134條各款所列之情事，揆諸首
    揭說明，債務人已符合免責之要件，本院自應以裁定免除債
    務人之債務。至債權人於本件免責裁定確定之翌日起一年內
    ，如發見債務人有虛報債務、隱匿財產或以不正當方法受免
    責者，自得另依消債條例第139條規定，聲請本院裁定撤銷
    免責，附此敘明。
五、依消費者債務清理條例第132條，裁定如主文。
中　　華　　民　　國　　111 　年　　5 　　月　　17　　日
                  臺灣臺中地方法院民事庭
                      法  官  王奕勛      
上為正本係照原本作成
如對本裁定抗告應於送達後10日內向本院提出抗告狀，並繳納新
台幣1000元之裁判費。
中　　華　　民　　國　　111 　年　　5 　　月　　17　　日
                      書記官  賴日添